【裁判字號】    89,訴,842
【裁判日期】    900309
【裁判案由】    毒品危害防制條例等
【裁判全文】
臺灣板橋地方法院刑事判決                          八十九年度訴字第八四二號
    公  訴  人  臺灣板橋地方法院檢察署檢察官
    被      告  乙○○
    選任辯護人  趙元昊律師
右列被告因毒品危害防制條例等案件，經檢察官提起公訴（八十八年度偵字第一四七
○○號、第二一七七二號），甲○判決如左：
    主  文
乙○○連續轉讓第二級毒品，累犯，處有期徒刑玖月；被訴持有第一級毒品部分無罪
；被訴行使偽造特種文書罪部分免訴。
    事  實
一、乙○○曾於民國八十六年間因違反麻醉藥品管理條例，經臺灣臺北地方法院判處
    有期徒刑四月確定，並於八十七年四月四日執行完畢，詎仍不知悔改，竟基於轉
    讓二級毒品安非他命之概括犯意，分別於八十八年五月中旬之某日及同年六月初
    之某日，連續二次在位於臺中市○○路之富王飯店內，無償轉讓重量不詳之少許
    安非他命供其友人丙○○施用。嗣於八十八年六月十日上午五時許，為警於乙○
    ○投宿，位於臺北縣土城市○○路○段二四四號之「懷念旅館」三○二號房中，
    當場查獲乙○○所持有之安非他命一小包（此部分所涉施用二級毒品罪嫌為檢察
    官另案偵辦中），而查悉上情。
二、案經臺北市政府警察局中正第一分局報請臺灣板橋地方法院檢察署檢察官偵查起
    訴。
    理  由
壹、有罪部分：
一、訊據被告乙○○於警訊中坦承因丙○○好奇而給予安非他命施用，並沒有鼓勵其
    施用（見八十八年六月十日警訊筆錄），但於甲○審訊時卻翻異其詞，辯稱丙○
    ○趁伊不注意時自己拿去吸食，並非伊轉讓予丙○○施用云云。惟查，被告在甲
    ○首次訊及其如何提供安非他命予丙○○時，供稱：伊有施用安非他命，也有拿
    安非他命給丙○○吸食；在八十八年五月中旬及六月初，因為丙○○說要吸安非
    他命，才拿給她等語（見甲○八十九年十一月十八日訊問筆錄）。而被告本次所
    為自白係於法院中出於自由意志所為之陳述，且核與證人丙○○於警訊中所證稱
    ：八十八年五月間開始施用之安非他命由乙○○提供，沒有代價等語（見八十八
    年六月十日警訊筆錄），及於偵查中具結後所證稱：曾八十八年五月、六月各一
    次在臺中富王飯店與乙○○共同吸食安非他命，是看到桌上放有安非他命就拿起
    來吸，乙○○並沒有反對之意等語（見臺灣板橋地方法院檢察署八十九年二月一
    日訊問筆錄）均相符，足信其確有無償提供丙○○安非他命之行為，其於甲○審
    訊中翻異之供述，僅係脫免罪責之卸詞，自不足採信。
二、按安非他命為毒品危害防制條例第二條第二項第二款明定之第二級毒品，核被告
    乙○○連續轉讓予丙○○之行為，係犯同法第八條第二項之轉讓第二級毒品罪；
    其先後二次轉讓第二級毒品之行為，時間緊接，犯罪構成要件相同，顯係基於概
    括犯意反覆為之，應依刑法第五十六條連續犯之規定論以一罪，並均加重其刑。
    被告二次轉讓毒品前持有該微量安非他命之低度行為，均分別為其轉讓之高度行
    為所吸收，均不另論罪。又被告曾於八十六年間因違反麻醉藥品管理條例，經臺
    灣臺北地方法院判處有期徒刑四月確定，於八十七年四月四日執行完畢，有臺灣
    高等法院檢察署刑案紀錄簡覆表在卷可稽，其於有期徒刑執行完畢後之五年內，
    再犯有期徒刑以上之本罪，為累犯，應依法遞加重其刑。爰審酌其轉讓安非他命
    動機、目的、所生危害，及其犯後供述反覆，仍圖矯飾等諸情狀，量處如主文所
    示之刑，資為懲儆。
貳、無罪部分：
一、公訴意旨略以：被告乙○○基於持有毒品之犯意，於不詳日期起，先後在不詳地
    點及懷念旅館三○二號房內，持有海洛因一小包（毛重一點二公克、淨重一公克
    ），因認被告涉犯持有一級毒品罪嫌云云。
二、按犯罪事實應依證據認定之，無證據不得推定其犯罪事實，又不能證明被告犯罪
    者，應諭知無罪之判決，刑事訴訟法第一百五十四條、第三百零一條第一項定有
    明文。所謂認定犯罪事實之證據，係指足以認定被告確有犯罪行為之積極證據而
    言，該項證據自須適合於被告犯罪事實認定，始得採為斷罪資料。又苟未能發現
    相當證據，或證據不足以證明，自不能以推測或擬制之方法，以為裁判基礎，亦
    分別有最高法院二十九年度上字第三一○五號及同院四十年度台上字第八六號判
    例意旨可資參照。
三、公訴意旨認被告涉犯持有第一級毒品罪嫌，除以丙○○之指訴及扣得之一級毒品
    海洛因為佐外，僅係以查獲地點該旅館房間係被告所租用，而由被告及丙○○共
    同使用，茍扣案海洛因非被告所持有，而為丙○○所有，丙○○豈有在由被告乙
    ○○提供安非他命施用之情況下，仍有能力及意願向他人購買海洛因以持有之等
    為其主要論據。惟訊據被告於警、偵、審訊中均堅決否認有於前述時、地持有海
    洛因之行為，辯稱其對警方於其投宿房間中起獲之海洛因不知情等語。經查：八
    十八年六月九日中午某時，被告與丙○○至臺北縣土城市○○路○段二四四號之
    「懷念旅館」登記投宿，租得三○二號房，被告進去後不久即外出，至翌日凌晨
    五時許時返回，此據被告及證人丙○○供述一致（分別見臺灣板橋地方法院檢察
    署八十九年二月一日訊問筆錄、甲○九十年三月二日審判筆錄），且與當時監控
    員警吳政佑所述：先於房間中查獲一位女的（即丙○○），後來在現場埋伏，乙
    ○○才回來等語相符（見甲○八十九年八月一日訊問筆錄）。是知當時該房間係
    由被告及證人丙○○共同支配使用，是自不能僅憑查扣之海洛因係起自該房間，
    而該房間由乙○○登記租用，即推論被告之此部分犯行。且扣案海洛因既係現場
    起獲，則被告及證人丙○○就此包海洛因之誰屬，利害關係互屬對立，而二人就
    持有海洛因之情節分別所為之供述並無一致之處，自不能率爾採信證人丙○○之
    供述。且查：查獲之員警吳政佑證稱其等於懷念旅館查獲丙○○且控制現場後，
    訊及海洛因之來源，丙○○雖推說海洛英是乙○○的，但因丙○○當時在通緝中
    ，所以將海洛因推給乙○○等語（見甲○八十九年八月一日訊問筆錄）。是依員
    警查獲現場之情節判斷，證人丙○○非無有推託刑責之動機及舉動，是被告所辯
    伊對查扣之海洛因並不知情等語，即難逕認為不可採。至於公訴意旨推論以扣案
    海洛因茍非被告所持有，則丙○○豈有在係由被告提供安非他命施用之情況下，
    仍有能力及意願向他人購買海洛因以持有之等為推論，所認固非無見，惟衡諸常
    情，以被告乙○○與丙○○曾同宿一房之情誼，丙○○接受被告所提供之微量安
    非他命而無須支付代價，應符於情理，豈可遽以推認丙○○無資力及意願另向他
    人購買海洛因持有之？且檢察官以丙○○接受他人轉讓安非他命，即推認其無資
    力購買海洛因，此等推測、擬制之論據，查無相當之證據為佐論，自不足論斷被
    告犯行。此外，復查無其他積極證據足認被告有前述公訴意旨所指持有海洛因犯
    行，此部分被告犯行屬不能證明，揆以前揭說明意旨，應為無罪之諭知。
參、免訴部分：
一、公訴意旨另以：被告乙○○因案通緝，為避免警方查緝，竟與姓名、年籍不詳，
    綽號「阿源」之成年人基於偽造特種文書之犯意聯絡，由被告交付自己照片並告
    知其兄黃國恩之年籍資料予「阿源」，再由「阿源」在不詳時地偽造其上年籍、
    資料皆為黃國恩，然其上所黏貼照片則為被告本人之駕駛執照一張後，交予被告
    。被告則基於行使特種文書之概括犯意，先於八十八年六月九日下午，行使上開
    駕駛執照，向位於台北縣土城市○○路○段二四四號之「懷念旅館」登記租用房
    間。後於警方前至查緝其與丙○○前述持用安非他命、海洛因等行為時，被告又
    承上開行使特種文書之概括犯意，提示上開偽造之駕駛執照，而為警識破，因認
    被告涉犯連續行使偽造特種文書罪嫌云云。
二、按案件曾經判決確定者，應諭知免訴之判決，刑事訴訟法第三百零二條第一款定
    有明文。又訴訟上所謂一事不再理之原則，關於實質上一罪或裁判上一罪，亦均
    有其適用，最高法院著有六十年臺非字第七七號判例可資參照。
三、查被告乙○○另被訴於八十七年九月間，託其友人「阿吉仔」以換貼乙○○照片
    之方式偽造黃國恩之大貨車駕駛執照。被告並於八十八田九月二十三日十八時許
    在臺北市○○○路九十一號遇警臨檢時持以行使，而為警當場查獲後，經檢察官
    偵查後，聲請簡易判決處刑（偵查案號：臺灣臺北地方法院檢察署八十八年偵字
    第二一九一二號），經臺灣臺北地方法院簡易庭於八十九年八月二十五日以八十
    九年度北簡字第三○九六號刑事判決判處有期徒刑四月，並於同年十一月十六日
    確定，有該聲請簡易判決處刑書、判決書影本及甲○辦理刑案電話查詢登記表各
    一份在卷可查，其與本件被告所涉行使偽造特種文書犯行間，時間緊接，且行為
    手法均以偽造黃國恩駕照方式持以規避查緝，顯係基於概括犯意反覆而為，兩者
    間應具有連續犯之裁判上一罪關係，是本件被告乙○○所涉行使偽造特種文書犯
    行，自應為該實體確定刑事判決之既判力效力所及，揆諸前揭說明，此部分應為
    免訴之諭知。
肆、臺灣臺中地方法院檢察署八十九年度偵字第一六八五八號、偵字第一六八二九號
    併案意旨分別略以：八十九年八月五日由法務部調查局幹員獲報至臺中市○○路
    與青海路口緝捕被告乙○○，並於其位於臺中市○○路○段四二九號六樓住處查
    扣海洛因毛重四十二點五公克（淨重三十點二二公克）、安非他命一千二百五十
    五點七公克，其竟以自己照片偽造換貼於黃國恩之身分證上偽造而成之偽件，持
    向幹員出示，認分別涉犯之持有第一級毒品罪及行使偽造特種文書罪，與甲○受
    理乙○○所涉持有第一級毒品、行使偽造特種文書罪間分別有連續犯之裁判上一
    罪關係，而移送甲○併案審理。惟查：本案被告乙○○所涉持有第一級毒品海洛
    因及行使偽造特種文書罪嫌，分別經甲○為無罪及免訴之諭知，分別論述如前，
    自難與前揭併案部分有何裁判上一罪關係，甲○自無從審究，應退回該併辦部分
    ，由檢察官另為適法之處置。
據上論斷，應依刑事訴訟法第二百九十九條第一項前段、第三百零一條第一項、第三
百零二條第一款、毒品危害防制條例第八條第二項、刑法第十一條前段、第五十六條
、第四十七條，判決如主文。
本案經檢察官陳延辰到庭執行職務。
中      華      民      國      九十      年      三      月      九    日
                                  臺灣板橋地方法院刑事第六庭
                                          法  官  林漢強
右正本證明與原本無異。
如不服本判決，應於判決送達後十日內，向甲○提出上訴狀。
                                          書記官  黃大千
中      華      民      國      九十      年      三      月      九    日
附錄本案論罪法條：
毒品危害防制條例第八條第二項
毒品危害防制條例第八條：
轉讓第一級毒品者，處一年以上七年以下有期徒刑，得併科新臺幣一百萬元以下罰金
。
轉讓第二級毒品者，處六月以上五年以下有期徒刑，得併科新臺幣七十萬元以下罰金
。
轉讓第三級毒品者，處三年以下有期徒刑，得併科新臺幣三十萬元以下罰金。
前三項之未遂犯罪之。


司法院資訊處製作；財團法人民間司法改革基金會備份。
